【裁判字號】    98,交抗,654
【裁判日期】    980227
【裁判案由】    違反道路交通管理處罰條例
【裁判全文】
臺灣高等法院交通事件裁定             98年度交抗字第654號
抗  告  人
即受處分人  甲○○
上列抗告人即受處分人因違反道路交通管理處罰條例案件，不服
臺灣臺北地方法院，中華民國98年2月3日所為裁定（97年度交聲
字第3273號），提起抗告，本院裁定如下：
    主  文
抗告駁回。
    理  由
一、原裁定意旨略以：本件抗告人即受處分人甲○○於民國（下
    同）97年10月14日上午8時20分許，騎乘車號AJT－155號重
    型機車，行經臺北市○○○路○段6巷設有7至9時禁止左轉標
    誌之路口，進行左轉之事實，業據抗告人坦承不諱，惟辯稱
    ：該路段標誌不清、且已經依據交通安全相關規則為二段式
    左轉，安全無虞云云。然：經細觀抗告人提出之舉發現場標
    誌照片：該路段「禁止左轉」標誌，係於禁止左轉路口安全
    島兩側前後上方各設有1支，雖其中1支高度與路樹相仿，而
    標誌之部分遭路樹遮蔽，惟另1支禁止左轉標誌，設置高度
    較低、且稍高於一般汽車、休旅車，前方完全無任何路樹或
    電箱等遮蔽物，以騎乘機車之高度，視線可不受任何阻擋，
    清楚可見「7時至9時禁止左轉」之全部標示等情，有前開舉
    發現場標誌照片可參；復抗告人自承其為二段式左轉，並先
    於路口右側進行待轉等情，而由舉發現場照片可知該路口地
    面繪製有黃色網狀線，該處隨時均為淨空狀態，於此完全淨
    空、視線無障礙之狀況，抗告人豈有未見該處右方「7時至9
    時禁止左轉」標誌之理？抗告人之辯稱實為矯飾之詞，不可
    採信。另本件抗告人雖拒絕於舉發單上簽名、然既已當場經
    告知應到案日期、處所，並記載於舉發單，依違反道路交通
    管理事件統一裁罰標準及處理細則第11條第1項第1款規定，
    視為抗告人已收受該舉發通知單，併此敘明。從而，原處分
    機關依行為時之道路交通管理處罰條例第48條第1項第2款、
    第63條第1項第1款（漏引第1項第1款）規定，裁處抗告人罰
    鍰新台幣（下同）600元，並記違規點數1點，核無不合。本
    件聲明異議為無理由，應予駁回等語。
二、抗告意旨略以：該巷道非完全禁止左轉通行之路口，而是准
    許二段式左轉就可通行之。此路口每天7-9時禁止左轉，但
    數以百計，包括值勤員警、上、下班民眾、國安勤務、步行
    人員，均以此巷為重要用路人，又因人、車交織，明顯盲點
    甚多，隨時就會被警員取締，只有認倒楣花錢消災，完全不
    符正義、合理，抗告人是在可注意範圍內完全維護自身安全
    ，並兼顧其他用路人的權利進行通過該路口；且抗告人近日
    亦數度前往觀察，許多同樣通行經過，值勤員警亦都沒加以
    取締，顯然對此有兩套標準。抗告人決無意違規，只是執行
    罰之執行者看法不一所衍生爭議事件，懇請法官秉持公正、
    超然，當事人無犯意情況下，重行裁判云云。
三、經查：
（一）按汽車駕駛人轉彎時，不依標誌指示者，處新臺幣600元
      以上1,800元以下罰鍰，並記違規點數1點，道路交通管理
      處罰條例第48條第1項第2款、第63條第1項第1款定有明文
      ；而按道路交通安全規則第2條第1項第1款及道路交通管
      理處罰條例第3條第8款均明文規定該等有關道路交通管理
      法規所指之「汽車」均包含「機器腳踏車」。
（二）查抗告人甲○○不否認其於97年10月14日上午8時20分許
      ，騎乘車號AJT－155號重型機車，行經臺北市○○○路○
      段6巷設有7至9時禁止左轉標誌之路口，進行左轉之事實
      ，並有現場設有上午7至9時「禁止左轉」標誌照片2禎、
      交通部公路總局臺北區監理所板橋監理站板監裁字第裁
      41-AEX201621號違反道路交通管理事件裁決書影本、交通
      部公路總局臺北區監理所板橋監理站送達證書影本、臺北
      市政府警察局北市警交字第AEX201621號舉發違反道路交
      通管理事件通知單影本、臺北市政府警察局中正第二分局
      97年11月13日北市警中正二分交字第09731364900號函影
      本、交通部公路總局臺北區監理所板橋監理站97年10月31
      日北監板四字第0972007259號函影本在卷可稽，是抗告人
      轉彎時不依標誌指示之違規行為堪予認定。
（三）按交通標誌、標線、號誌之設置目的，在於提供車輛駕駛
      人及行人有關道路路況之警告、禁制、指示等資訊，以便
      利行旅及促進交通安全，有無設置之必要，如何設置，設
      置何種標誌以及在何處設置，屬主管機關職權內依法裁量
      之範圍（行政法院81年度判字第1797號判決意旨參照）。
      而交通法律、法規之設置，不能任由個別人民自行判斷當
      否而決定是否遵守，否則法律即形同虛設，無法保障其他
      駕駛用路人之安全及權益，則豈非所有違規人均可主張只
      要不危害其他車輛或行人之通行及安全，即無違規可言？
      抗告人既坦承於前揭時間地點，在設有「禁止左轉時段」
      路口左轉之事實，已如前述，則抗告人主觀上逕認已兼顧
      交通安全及其他用路人權利之辯稱，即無理由，不足為採
      。另抗告人辯稱，值勤員警對於與本件相同之違規事件亦
      未加以舉發一節，並非其違規之正當理由，蓋憲法所保障
      之平等權，係基於合法權益為限，不得要求不法行政行為
      之平等，縱值勤員警確有未依法對於與本件相同違規行為
      舉發者，亦非得據以免責之事由。
（四）綜上，抗告意旨所陳各節俱無理由。原審因以原處分機關
      依道路交通管理處罰條例第48條第1項第2款、第63條第1
      項第1款（原處分機關漏引第1項第1款）規定，裁處抗告
      人罰鍰600元，並記違規點數1點，於法有據，駁回異議。
      核其認事用法，均無違誤。抗告意旨猶執陳詞，指摘原裁
      定不當，為無理由，其抗告應予駁回。
四、據上論結，應依道路交通案件處理辦法第26條，刑事訴訟法
    第412條，裁定如主文。
中    華    民    國    98    年    2     月    27    日
                  刑事第二十庭審判長法  官  楊貴雄
                                    法  官  高愈杰
                                    法  官  林銓正
以上正本證明與原本無異。
不得再抗告。
                                    書記官  陳玲憶
中    華    民    國    98    年    3     月    2     日


司法院資訊處製作；財團法人民間司法改革基金會備份。
